【裁判字號】    97,訴,1357
【裁判日期】    971209
【裁判案由】    損害賠償
【裁判全文】
臺灣高雄地方法院民事判決              97年度訴字第1357號
原      告  羅何夏蘭即光周企業社
訴訟代理人  林石猛律師
            張宗琦律師
被      告  旻晟有限公司
法定代理人  甲○○
訴訟代理人  鍾夢賢律師
上列當事人間請求損害賠償事件，經本院於民國97年11月25日言
詞辯論終結，判決如下：
    主    文
原告之訴及假執行之聲請均駁回。
訴訟費用由原告負擔。
    事  實  及  理  由
一、原告主張：
  (一)原告自民國93年10月14日起，將玉雪牌燕窩等貨品（下稱系
    爭貨品）交由被告保管、運送，兩造間成立倉庫與運送之混
    合契約，即系爭貨品自馬來西亞進口，以船舶運送至高雄港
    並海關通關後，直接載運至被告之高雄縣鳥松鄉○○街86號
    倉庫（下稱系爭倉庫）內存放，待原告接獲客戶下單，即通
    知被告，直接由被告自系爭倉庫出貨送交客戶手中，並由被
    告代收取貨款，嗣於每月10日結算，由被告扣除場地費、運
    送費等相關費用後，將剩餘款項交付原告。嗣於95年3 月14
    日凌晨2 時57分許，系爭倉庫鄰地失火（下稱系爭火災），
    因被告未盡善良管理人之注意義務，致原告所存放在系爭倉
    庫之系爭貨品全部毀損滅失，計受有新台幣（下同）910,
    579 元之損害。為此，爰依債務不履行損害賠償法律關係，
    提起本件訴訟。
  (二)並聲明：(1)被告應給付原告510,000 元，及自起訴狀繕本送
    達翌日起至清償日止，按年息百分之5 計算之利息。(2)願供
    擔保請准宣告假執行。
二、被告則以：
  (一)兩造間僅成立運送契約，並未及於寄託或倉庫契約，故被告
    對原告所交付之貨物不負倉庫保管責任。且因被告留存之運
    送貨物憑單及電腦等資料，均因系爭火災而遭燒毀，無從確
    認原告委託運送物品名、數量等，是原告主張受有損害金額
    高達910,549 元，顯屬不實。又被告將原告委託運送之系爭
    貨品，放置在系爭倉庫內，並在系爭倉庫裝置保全系統，防
    免竊賊、侵入或災害，已盡善良管理人之注意義務。再者，
    系爭火災發生之原因，係因鄰地之雜草疑遭人遺留煙蒂等微
    小火源，加以當日北風強勁，因而點燃雜草並擴及燃燒至系
    爭倉庫，即系爭貨品之滅失係屬添加天候因素之不可抗力事
    由所致，非被告管理或保管有何過失。
  (二)並聲明：(1)駁回原告之訴。
三、兩造不爭執之事項及簡化之爭點為：
  (一)兩造不爭執事項：
  1.原告自93年10月14日起，將系爭貨品交由被告，放置在被告
    之高雄縣鳥松鄉○○街86號倉庫內。又系爭貨品自國外進口
    、通關後，直接載運至系爭倉庫內存放，待原告接受客戶下
    單，即通知被告，直接由被告自系爭倉庫出貨送交指定客戶
    ，並由被告代收取貨款，嗣於每月10日結算，由被告扣除相
    關費用後，將剩餘款項交付原告。
  2.於95年3 月14日凌晨2 時57分許，因鄰地失火而延燒至系爭
    倉庫，致原告放置在系爭倉庫之系爭貨品全數燒毀滅失。
  3.被告就系爭倉庫內貨品燒毀之損失，對訴外人即鄰地所有人
    范三郎提起民事損害賠償事件，並就原告系爭貨品之數量及
    價額等損害部分，係引用原告所提出之損害單據，即關於系
    爭貨品之損害，被告於本院97年度審重訴字第113 號請求之
    金額，與本件原告起訴狀主張相同即5,420,620元。
  4.被告告訴范三郎涉犯刑法第173 條第2 項失火罪嫌，經台灣
    高雄地方法院檢察署以95年度偵字第16423 號不起訴處分，
    被告提起再議，經台灣高等法院高雄分院檢察署以95年度上
    聲議字第965 號駁回再議，被告再聲請交付審判，亦經本院
    以95年度聲判字第81號裁定聲請駁回確定（下稱系爭訴訟）
    。
  (二)兩造爭執事項：
  1.兩造間之契約法律性質為何，係為倉庫與運送混合契約、或
    僅屬運送契約？
  2.被告主張系爭貨品之毀損，係因不可抗力而致，不負損害賠
    償責任，有無理由？並因系爭火災致原告所有系爭貨品滅失
    ，被告是否應負損害賠償責任？
  3.原告得請求賠償之金額為何？
四、前揭不爭執事項，業據原告提出被告之寄倉報價單1 紙、高
    雄縣政府消防局火災證明書1 紙（本院審卷第7 、8 頁）、
    出口報單相關文件1 份（本院審卷第76至91頁）等為證，並
    有被告提出之系爭訴訟不起訴處分書1 份（本院審卷第28、
    29頁）等附卷可稽，且經依職權調取系爭訴訟全卷宗及本院
    97年度審重訴字第113 號卷宗核閱無訛，堪信為真實。茲就
    兩造之爭點，析述本院得心證之理由如下：
  (一)兩造間之契約法律性質為何，係為倉庫與運送混合契約、或
    僅屬運送契約？
  1.按「混合契約係以二個以上有名契約應有之內容合併為其內
    容之單一契約，兩者有不可分割之關係；此與契約之聯立，
    係為數個契約便宜上互相結合，兩者並無不可分割之關係，
    有顯著之區別」（最高法院77年度台上字第1286號判決要旨
    參照）。查，依兩造所不爭執之契約內容，系爭貨品自國外
    運抵高雄港並通關後，直接載運至系爭倉庫內存放，待原告
    接獲客戶下單，即通知被告，直接由被告自系爭倉庫出貨送
    交指定客戶，並由被告代為收取貨款，嗣於每月10日結算，
    由被告扣除相關費用後，將剩餘款項交付原告；且原告將系
    爭貨品存放系爭倉庫內，應負擔寄倉之場地費，並應給付被
    告送交指定客戶之運費，亦為被告所不爭執（見本院審卷第
    115 頁）等情以觀，足認兩造訂約之真意，係原告將進口之
    系爭貨品委由被告提供倉儲管理及運輸配送服務；準此，堪
    認兩造間之契約法律性質，應屬倉庫與運送之混合契約。
  2.從而，被告係提供倉庫供原告儲放貨品，並發放貨物，原告
    則給付倉庫租金及運送費用等，兩造間係成立倉庫與運送之
    混合契約；是被告辯稱兩造間僅成立運送契約，並未及於寄
    託或倉庫契約，被告不負倉庫保管責任云云，即屬無據。
  (二)被告主張系爭貨品之毀損，係因不可抗力而致，不負損害賠
    償責任，有無理由？並因系爭火災致原告所有系爭貨品滅失
    ，被告是否應負損害賠償責任？
  1.查，系爭倉庫與南北兩側即高雄縣鳥松鄉○○街86之1 號「
    富盛行銷有限公司」及同街88、90號「弘得五金百貨」比鄰
    ，均為鐵皮屋外觀之建築，「弘得五金百貨」北側則為大片
    空地，於95年3 月14日凌晨2 時57分許，「弘得五金百貨」
    東北側空地，可能為不知名閒雜人留下煙蒂等微小火原，將
    附近雜草、堆放物等點燃，而引起擴大燃燒結果，延燒至松
    竹街86號、86之1 號、88及90號等3 戶房屋等情，有高雄縣
    政府警察局仁武分局95年4 月13日高縣仁警偵字第09500009
    347 號函暨所附高雄縣政府消防局製作火災原因調查報告書
    1 份、火災現場平面及物品配置圖、談話紀錄及火災現場照
    片等存卷可參。據此，系爭火災係因不詳年籍姓名之人，在
    高雄縣鳥松鄉○○街90號「弘得五金百貨」東北側之空地雜
    草堆處，留下煙蒂等微小火原，並因當日北風強勁等因素，
    綜合作用下，微小火源將附近雜草點燃所致，堪予認定。
  2.又查，依前開火災原因調查報告書所載：「依據現場目擊證
    人梁永青（第一位到達現場之保全人員）陳述，到現場時先
    發現濃煙，而將車輛停妥後即發現90號北側後端放床墊的地
    方有很大一團火…，火勢約一人高，好像營火一樣…。另外
    參酌本起火災報案時間為2 時57分，而弘得五金百貨之外線
    紅外線保全系統為2 時59分有盜警發報，且連續6 通…」、
    「到達時現場為一棟一樓挑高鋼構鐵皮屋連棟建築，為倉庫
    使用。初期搶救人員到達時，該建築物冒出火燄燒穿屋頂並
    產生大量黑色濃煙…，因當時吹西北風，現場火煙由西北往
    東南方向飄動，由起火處延燒鄰棟建築物（即系爭倉庫等）
    …」、「初期搶救人員到達時，火勢猛烈燃燒並已延燒鄰棟
    建築物，因風勢助長關係，其臨旁他棟建築物有立即危險性
    即將被猛烈火勢延燒…」、「到達時間95年3 月14日3 時7
    分，控制時間95年3 月14日4 時15分，撲滅時間95年3 月14
    日5 時30分」，有火災原因調查報告書1 份可按。準此，足
    見系爭火災事發突然，火勢甚猛，且在風勢助燃下，由東北
    側經同街88、90號「弘得五金百貨」延燒至系爭倉庫；再火
    勢猛烈之程度亦為消防人員無法一時控制、阻止，而於經過
    長達約1 小時之灌救後，僅得控制火勢，並再經過1 小時後
    ，始將之撲滅；是縱認被告在系爭倉庫內設置灑水及消防等
    設施，就系爭火災亦無濟於事。從而，原告主張因系爭倉庫
    並無任何消防設施，於系爭火災發生時無法及時阻擋、撲滅
    火勢，被告應有過失云云，應屬無據。
  3.按「倉庫營業人堆藏及保管物品，應以善良管理人之注意為
    之，民法第614 條準用第590 條規定甚明。其對於堆藏及保
    管物之毀損滅失，非證明自己於善良管理人之注意無所欠缺
    ，自不能免其賠償責任」（最高法院88年度台上字第765 號
    判決要旨參照）。又按「民法第634 條規定：運送人對於運
    送物之喪失、毀損或遲到，應負責任，但運送人能證明其喪
    失、毀損或遲到，係因不可抗力，或因運送物之性質，或因
    託運人或受貨人之過失而致者，不在此限。是運送人所負者
    為通常事變責任，除能舉證證明運送物之喪失、毀損或遲到
    有該條但書所列情形外，不問其喪失、毀損或遲到之原因是
    否可歸責於運送人之事由，運送人均應負責」（最高法院86
    年度台上字第236 號判決要旨參照）。質言之，受有報酬之
    倉庫營業人保管寄託物，應以善良管理人之注意為之，而運
    送人則應負通常事變責任。
  4.查，兩造間之契約法律性質應屬倉庫與運送之混合契約，已
    如前述。又按契約內含有多種契約之實質而構成混合契約，
    其法律效果及應負過失責任程度不同時，應依損害發生時係
    屬何階段契約性質，以為適用法律之依據；而依前述契約內
    容，系爭貨品自國外進口、通關後，直接載運至系爭倉庫內
    存放，待原告接獲客戶下單，即通知被告，直接由被告自系
    爭倉庫出貨送交指定客戶等情觀之，足認前階段係為倉庫契
    約性質，而於原告通知被告出貨送交指定客戶時，則屬運送
    契約之性質。本件系爭貨品係於前階段倉儲管理發生毀損滅
    失情事，而非在運輸配送服務過程中，揆諸前揭說明，本件
    關於應負過失責任程度之法律適用，應依倉庫契約即依民法
    第614 條準用第590 條規定，被告應負善良管理人之注意義
    務；是原告主張被告應依民法第634 條運送契約負債務不履
    行損害賠償責任云云，尚屬無據。再按「所謂善良管理人之
    注意，係指依一般交易上之觀念，認為有相當知識經驗及誠
    意之人所具有之注意，其已盡此注意與否？應依抽象之標準
    定之，亦即以客觀之注意能力而非以主觀之注意能力為斷」
    （最高法院91年度台上字第2139號判決要旨參照）；本件係
    因鄰地發生火災，並在風力助燃下，延燒至系爭倉庫，且依
    前述系爭火災當時情形，縱被告為客觀上嚴密注意及在系爭
    倉庫為相關消防設備，亦無法避免系爭貨品遭火燒毀，即被
    告於善良管理人之注意無所欠缺之情形下，系爭貨品亦為系
    爭火災燒毀。從而，被告已盡善良管理人注意義務，亦不免
    系爭貨品損害之發生，是原告主張被告未於系爭倉庫內設置
    消防設備，未盡善良管理人之注意義務云云，應屬無據。
  5.綜上，系爭貨品之滅失為不可歸責於被告之事由所致，是原
    告主張被告未盡善良管理人之注意義務，因系爭火災致系爭
    貨品全部毀損滅失，依債務不履行損害賠償法律關係，請求
    被告賠償損害云云，即屬無據。
  (三)本件因不可歸責於被告之事由，致系爭貨品滅失，是被告就
    系爭貨品滅失之損失不負債務不履行損害賠償責任，已如前
    述，是本件應無再行探究原告得請求賠償之金額為何之必要
    ，附此說明。
五、綜上所述，兩造間之契約法律性質為倉庫與運送之混合契約
    ，因系爭貨品係於倉儲管理階段發生毀損滅失之情事，應適
    用倉庫契約之規定，被告應負善良管理人之注意義務，而系
    爭火災係因鄰地失火延燒至系爭倉庫，火勢猛烈，縱被告已
    盡善良管理人之注意義務，亦無法避免損害之發生，即係因
    不可歸責於被告之事由致給付不能。從而，原告依債務不履
    行損害賠償法律關，請求被告給付原告510,000 元，及自起
    訴狀繕本送達翌日起至清償日止，按年息百分之5 計算之利
    息，為無理由，應予駁回。又原告之訴既經駁回，則其假執
    行之聲請亦失所附麗，應併予駁回。
六、本件事證已臻明確，兩造其餘攻擊防禦方法及舉證，核與判
    決結果無影響，爰不另一一論述，附此敘明。
七、據上論結，本件原告之訴為無理由，依民事訴訟法第78條，
    判決如主文。
中    華    民    國    97    年    12    月     9    日
                  民事第五庭  法  官  洪榮家
正本係照原本作成。
如不服本判決，應於送達後20日內，向本院提出上訴狀並表明上
訴理由，如於本判決宣示後送達前提起上訴者，應於判決送達後
10日內補提上訴理由書（須附繕本）。
中    華    民    國    97    年    12    月     9    日
                              書記官  胡美儀


司法院資訊處製作；財團法人民間司法改革基金會備份。
